臺灣高等法院刑事判決　　　　　　　　96年度上易字第1716號
上　訴　人　臺灣基隆地方法院檢察署檢察官
被　　　告　乙○○
上列上訴人因被告恐嚇案件，不服台灣基隆地方法院九十六年度
易字第八十三號，中華民國九十六年六月十五日第一審判決（起
訴案號：台灣基隆地方法院檢察署九十五年度偵字第三七九一號
），提起上訴，本院判決如下：
    主  文
上訴駁回。
    理  由
一、公訴意旨以：被告乙○○（所涉詐欺犯行，業經原審判處有
    期徒刑三月確定）與原審同案被告丁○○（所涉詐欺犯行，
    業經原審判處有期徒刑五月確定）二人佯裝為有資力之顧客
    ，於民國九十五年八月十九日晚間十時許，前往基隆市○○
    區○○路「音王卡拉ＯＫ」店飲酒，至翌日（二十日）凌晨
    零時三十分結帳時，被告藉故要求該店負責人即告訴人丙○
    開立統一發票，藉詞拒絕付帳，在店內大聲咆哮，告訴人遂
    報警處理；於等候警察到場期間，被告對告訴人恫稱：「要
    找黑道來、明天開始要讓妳的店做不下去」等語，致告訴人
    心生畏懼，其他顧客見狀亦紛紛走避，因認被告犯刑法第三
    百零五條之恐嚇危害安全罪嫌云云。
二、按犯罪事實應依證據認定，無證據不得認定犯罪事實；不能
    證明被告犯罪者，應諭知無罪之判決。刑事訴訟法第一百五
    十四條第二項、第三百零一條第一項分別定有明文。又事實
    之認定，應憑證據，如未能發現相當證據，或證據不足以證
    明，自不能以推測或擬制之方法，為裁判基礎；且認定不利
    於被告之事實須依積極證據，苟積極證據不足為不利於被告
    事實之認定時，即應為有利於被告之認定（最高法院四十年
    臺上字第八十六號、三十年上字第八一六號判例意旨參照）
    。而告訴人之告訴，係以使被告受刑事訴追為目的，是其陳
    述是否與事實相符，仍應調查其他證據以資審認；即告訴人
    之指訴係以使被告入罪為目的，故多作不利於被告之陳述，
    自不得以其指訴為被告犯罪之唯一證據，仍必須調查其他證
    據證明告訴人之指訴與事實相符，始可採為證據（最高法院
    五十二年臺上字第一三○○號判例意旨參照）。
三、訊據被告堅決否認有上開恐嚇犯行，辯稱：「…當天我喝了
    很多酒．我根本沒有說要找黑道，還是說要找某某人要把他
    的店裡關起來，根本不是這種事。我是跟老闆娘說要投訴她
    ，因為我喝了六罐啤酒，開價一千元…」（九十六年八月十
    三日本院準備程序筆錄第二頁）、「…我沒恐嚇店家的意思
    ，是他拒絕開發票…我與店家爭吵，我喝六瓶，店家開價一
    千元，我要他開發票，對方不肯…」（九十六年十二月六日
    本院審判筆錄第二頁、第三頁）等語。
四、經查：
  (一)刑事訴訟法第一百五十九條之一第二項規定：「被告以外之
    人於偵查中向檢察官所為之陳述，除顯有不可信之情況者外
    ，得為證據」，此所稱「顯有不可信之情況」，即指關於檢
    察官取供程序，已經明顯違背程序規定，超乎正常期待，而
    無可信任，是判斷偵查中供述證據是否具有證據適格，應以
    該供述作成之客觀條件及環境，例如陳述人於陳述時之心理
    狀態是否健全、有無違法取供情事，是否出於陳述者之真意
    所為之供述，作為判斷之依據。本案證人甲○○○於檢察官
    偵查中之結證陳述，被告雖表示有意見，並聲請傳喚到庭作
    證，然證人甲○○○迭經本院傳喚、拘提而未到庭，依法定
    程序或其他合理方法仍無法使其出庭（卷附送達回證、臺灣
    高雄地方法院檢察署拘提函文參照），而其於檢察官偵查中
    依法具結而為證述，未見違法取供之情事，被告雖未能於審
    判中對其行使反對詰問權，依前揭說明，仍得作為本案證據
    ，先予敘明。
  (二)公訴意旨認被告涉犯上開犯行，係以告訴人之指證為其主要
    論據。然而，告訴人於九十五年八月二十日警詢、九十五年
    十月三十一日偵查時係指稱：「…兩人（被告、丁○○）在
    店內喝酒，一直坐到八月二十日零時三十分左右，我告訴乙○○、丁○○…因店要打烊，請先結帳…計一千元，之後乙○○就開始大吼大叫，罵我『幹你老母、幹你老爸』，還恐
    嚇我說『明天開始要讓你的店收起來，不讓你做生意』，當
    時店裡還有其他的客人，看到有人鬧事，便紛紛離去…」（
    九十五年度偵字第三七九一號卷第十三頁）、「…（乙○○
    有沒有對你說不客氣的話？）他說三天內要我關店，他說了
    很多次，客人見他鬧事，逐漸都走了…（你聽到乙○○叫你
    關店的話，你的感覺？）我覺得害怕，我不知他是做什麼的
    ，也不知道他會做什麼事…」（偵查卷第五十三頁）等詞，
    均未提及公訴意旨所指被告恐嚇要找黑道前去「音王卡拉Ｏ
    Ｋ」，要讓該店經營不下去一事；於九十五年九月五日偵查
    及九十六年四月三十日原審審理時雖指稱：「…九十五年八
    月十九日晚上十時，乙○○、丁○○二人到我店裡又叫了半
    打啤酒，喝到隔日一點多，我就說要打烊請結帳，二人拒絕
    買單，並問我一瓶酒多少錢，我說一瓶一百元，然後他們遲
    遲不買單，又在店裡亂，乙○○還作勢要打店裡的阿姨，我
    就叫阿姨趕快閃，我來處理。處理過程中，乙○○對我說，
    明天要讓你的店關起來，不讓我開店，他並說要找陳水扁、
    許財利及黑道來，我聽了他說要找黑道來，就覺得有點怕。
    後來我拿他沒辦法，就請警察來處理。當時店裡大概還有六
    、七個客人…」（偵查卷第三十九頁）、「…當天（九十五
    年八月十九日）丁○○帶乙○○來消費…大約從晚上九時多
    喝到翌日我要打烊，當時，阿姨開始整理店面，我開始一桌
    桌請客人結帳，阿姨結帳時，乙○○問阿姨說多少錢，阿姨
    說零頭不算，總共一仟元，他一直罵，且拍桌子說怎麼那麼
    貴，當時，我人在櫃台幫其他客人結帳，阿姨說你們這次又
    吃吃喝喝不付錢，且一直罵髒話，阿姨說要把他拉出去，乙○○說叫陳水扁、基隆市長來，他都認識，阿姨說一千元而
    已，付一付就沒事了，但是被告站起來作勢要打阿姨，阿姨
    跑到櫃台向我說明被告不付錢的情形，我告訴被告說客人都
    被嚇跑了，有些還沒有買單，當時，店裡面，只剩下被告二
    人、我、還有阿姨，被告一直很兇、一直鬧，我想想不是辦
    法，阿姨就打電話報警…（乙○○鬧事的的過程中有無對你
    說要找黑道來你的店明天開始做不下去？）有他說了好幾次
    …」（原審卷第六十一頁）等語，所述當日店家要打烊時，
    要求被告結帳之人及被告藉詞咆哮之對象，亦前後不同；而
    且證人甲○○○於九十五年十月三十一日偵查時證述：「…
    （九十五年八月二十日凌晨二時，你在何處？）我人在安一
    路音王卡拉ＯＫ，有乙○○、丁○○對警察罵三字經，男的
    還對我、老闆娘丙○很兇，說他要欠的，不要買單，我說你
    又不是熟客。男的說這麼貴你怎麼算的？如果你要這樣算，
    我明天就讓你做不了生意…（你聽到他說的話有什麼感覺？
    ）我會害怕，而且別的客人見狀都跑了…」等內容（偵查卷
    第五十二頁），證人丁○○於九十五年八月二十日偵查時亦
    稱：「…（乙○○有因此與老闆娘吵架？並口出穢言對老闆
    娘說『幹你老母』、『幹你老爸』、『明天開始要讓妳的店
    收起來不讓妳作生意』？）乙○○有跟老闆娘吵架，但我沒
    有聽到他罵老闆娘。我只有聽到他們在吵收據的事情…」（
    偵查卷第二十八頁）等語，均未提及公訴意旨所指被告恐嚇
    要找黑道前去「音王卡拉ＯＫ」，要讓該店經營不下去一事
    ，且無告訴人所稱被告作勢要打證人甲○○○之情形；至於
    所指「音王卡拉ＯＫ店關門、無法做生意」，如係以向主管
    機關檢舉方式為之，因手段非屬不法，自與加惡害於人有間
    ；此外，復查無其他積極證據足以證明被告曾以「要找黑道
    來、明天開始要讓妳的店做不下去」等語恐嚇告訴人，揆諸
    前揭說明，不能僅憑告訴人片面且前後不一致之指證，逕認
    被告有為公訴起意所指之恐嚇行為；因被告此部分不能證明
    犯罪，應依法為無罪之諭知。
五、原審以不能證明被告有對告訴人恐嚇稱要找黑道前去「音王
    卡拉ＯＫ」，要讓該店經營不下去之犯罪，諭知此部分無罪
    之判決，並無不當。檢察官上訴意旨，並未提出新事證，僅
    就原審採證再為爭執，核無理由，上訴應予駁回。
據上論斷，應依刑事訴訟法第三百六十八條，判決如主文。
本案經檢察官黃和村到庭執行職務。
中　　華　　民　　國　　96　　年　　12　　月　　20　　日
　　　　　　　　　刑事第十三庭審判長法  官  曾德水
                                    法  官  李錦樑
                                    法　官  林婷立
以上正本證明與原本無異。
不得上訴。
                                    書記官  王增華
中　　華　　民　　國　　96　　年　　12　　月　　20　　日
